臺灣士林地方法院刑事判決　　　　　　　 94年度訴字第588號
公　訴　人　臺灣士林地方法院檢察署檢察官
　　　　　　子○○
共　　　同
選任辯護人　林聖鈞律師
　　　　　　許麗紅律師
　　　　　　鄭文婷律師
被　　　告　乙○○
　　　　　　戊○○
前二人共同
選任辯護人　許麗紅律師
　　　　　　鄭文婷律師
上列被告等因妨害自由等案件，經檢察官提起公訴（93年度偵字
第6360號），本院判決如下：
    主  文
子○○共同連續犯剝奪他人行動自由罪，處有期徒刑伍月，如易
科罰金，以銀元參佰元即新台幣玖佰元折算壹日；又共同犯強制
罪，處有期徒刑參月，如易科罰金，以銀元參佰元即新台幣玖佰
元折算壹日。應執行有期徒刑柒月，如易科罰金，以銀元參佰元
即新台幣玖佰元折算壹日。
乙○○、戊○○共同犯強制罪，各處拘役伍拾日；如易科罰金，
均以銀元參佰元即新台幣玖佰元折算壹日。
    事  實
一、子○○為中港亞洲開發有限公司（下稱中港公司）、亞青建
    設股份有限公司（下稱亞青公司）及毅昌建設有限公司（下
    稱毅昌公司）之總經理，乙○○為亞青公司副總經理，戊○○為亞青公司工地主任。緣志勤營造工程有限公司（下稱志
    勤公司）於民國92年11月20日與亞青公司簽訂「胡適風華新
    建工程」工程合約書，於同年月27日交付中港公司履約保證
    金新臺幣（下同）970 萬元，惟前揭工程與志勤公司向亞青
    公司、毅昌公司承攬之另2 工程因故無法順利施工，志勤公
    司負責人己○○與亞青公司、中港公司及毅昌公司負責人於
    93年3 月9 日協議解除契約，志勤公司同意拋棄全部承攬工
    程，中港公司、亞青公司及毅昌公司則願退回全部保證金。
    詎志勤公司與中港公司、亞青公司及毅昌公司因履約保證金
    退還事宜發生糾紛，志勤公司乃拒不返還「胡適風華新建工
    程」工地（下稱胡適風華工地）。子○○為此心生不滿，欲
    取回胡適風華工地之直接占有，基於概括犯意，先於93年5
    月2日下午3時許，與姓名、年籍不詳之成年男子10餘名共同
    基於剝奪人行動自由之犯意聯絡，於不詳男子駕駛自用小客
    車至前揭工地旁之臺北市○○區○○路1段3巷口後，即由子
    ○○率領不詳姓名、年籍之成年男子10餘人在前揭巷口人行
    道上，以夥同10多名壯年男子對人產生威嚇作用之方式，包
    圍巡邏胡適風華工地之志勤公司員工辛○○、庚○○、丁○○、高振翔、丙○○、壬○○及宋青宜等7人，子○○並出
    言恫稱：「不准離開！不准報警！不准使用行動電話！不准
    拍照！不准攝影！」「只要不離開，就沒事！」等語，脅迫
    其等留在現場，致辛○○、庚○○、丁○○、高振翔、丙○○、壬○○及宋青宜等7人心生畏懼不得不從，而限制其等
    身體行動自由。庚○○見對方相關人員、堆高機陸續抵達工
    地門口現場，準備進入，即對子○○稱：「你目的已經達成
    ，我們現在要離開了。」等語，辛○○、庚○○、丁○○、
    高振翔、丙○○、壬○○及宋青宜等7人隨動身欲離開遭包
    圍位置，子○○竟回稱：「要去哪裡？等我事情辦好再說」
    等語。嗣丙○○乘隙欲開車逃離現場時，即遭在場之不詳男
    子阻擋車前，並要求丙○○下車趴在車頭，且對其恐嚇稱：
    「不離開就沒事」等語，致丙○○心生畏懼，重回前遭包圍
    之位置，而接續剝奪丙○○之行動自由。又庚○○、丁○○
    、壬○○3人乘隙欲上車離開，竟遭不詳人士駕駛自用小客
    車擋住去路；高振翔及宋青宜欲駕車離去，亦遭另不詳男子
    駕駛另一自用小客車阻擋。直至子○○下令放行，辛○○、
    庚○○、丁○○、高振翔、丙○○、壬○○及宋青宜等7人
    始得順利離開。
二、93年5月13日晚間8時20分許，子○○、戊○○、乙○○及其
    餘員工又抵達胡適風華工地現場，在子○○指示下，欲取回
    前揭工地之占有。子○○基於前述妨害自由之概括犯意，與
    姓名、年籍不詳之成年男子多人共同基於犯意聯絡，由不詳
    男子數人翻越圍牆進入工地，將工地貨櫃屋內之保全員癸○○帶離工地看管半小時以上，以此方式剝奪其行動自由，迄
    於同日晚間9時以後始允其離去。子○○旋指示其他人員及
    挖土機等大型機具進入工地，欲取回工地之直接占有。適志
    勤公司負責人己○○及其配偶甲○○抵達胡適風華工地外，
    己○○為保持志勤公司直接占有工地之狀態，欲上前阻擋機
    具進入，子○○、乙○○、戊○○乃共同基於強制之犯意，
    接續徒手拉、推己○○而施強暴阻擋其進入工地，欲使之離
    開，妨害己○○身體自由權。詎己○○仍圖返回進入工地，
    某不詳成年男子即基於犯意聯絡，由該男子以手扣住壓制己○○脖子，與乙○○共同強行拉、推己○○離開現場，妨害
    己○○行使行動自由權。子○○、戊○○見甲○○進入工地
    內欲阻擋機具，復共同基於前述強制之犯意聯絡，徒手架住
    甲○○雙臂，強行將甲○○拖出工地，妨害其行使身體自由
    權，並致甲○○受有雙臂紅腫瘀青等傷害（傷害部分業據撤
    回告訴）。
三、案經辛○○、庚○○、丁○○、高振翔、丙○○、壬○○、
    宋青宜、己○○、甲○○訴由臺北市政府警察局刑事警察大
    隊報請台灣士林地方法院檢察署檢察官偵查起訴
    理  由
一、訊據被告子○○固坦承於事實欄一、二所示時地，被告乙○○、戊○○亦坦承於事實欄二所示時間，欲進入工地之事實
    ，惟被告子○○矢口否認涉犯妨害自由、強制罪，被告乙○○、戊○○亦否認涉犯強制罪。被告子○○辯稱：其乃依公
    司指示，派員進入工地，並未限制事實欄一所示人員之行動
    自由，且志勤公司無權占有工地，是其與乙○○、戊○○受
    定作人亞青公司之指示，前往取回工地直接占有，主觀上認
    係合法行使權利行為，符合民法規範，與社會共同生活秩序
    之要求不相衝突，不具不法意識，因而不具備違法性，更無
    犯罪故意云云。被告乙○○、戊○○辯稱：其等依亞青公司
    指示至現場，係為了保護己○○、甲○○二人不被機具傷害
    ，始要求己○○夫妻二人離開工地，並無犯強制罪之故意，
    亦無違法性之認識等語。
二、認定犯罪事實之依據：
  (一)事實欄一所示93年5月2日被告子○○妨害自由部分：
    (1)證人辛○○證稱：93年5 月2 日下午3 時許與庚○○、林
      振昌、高振翔、壬○○、丙○○、宋青宜巡視工地，...
      在馬路邊休息，回來時被一群人突然包圍，一堆人一擁而
      上，對方約十多人，第一時間有見到子○○在場，... 一
      群人把我們整個圍在圈圈裡面。... 當時很怕，他們來時
      就大聲的喊說不要動、不准報警、不准打電話。對方十幾
      個人體型都很壯碩。... 對方不准我們離開，限制我們行
      動，說要做他們的事情，... 是子○○出言要我們不要動
      、不要報警、不要打電話。... 七個人想要逃離那個環境
      ，但因為我們的車靠路邊停放，要開走時有車開過來堵住
      ，車沒有辦法開出來。... 對方說事情辦完才准我們離開
      。... 後來子○○跟那些人說我們可以離開現場了。...
      （辯護人問：你們想要離開時，包圍的人有無動手阻擋拉
      扯？）對方把我們愈圍愈小且有推擠我們，想把我們圍在
      中間。... 後來庚○○上車要開車，有人就開車擋住庚○○車輛，我當時站在子○○旁邊，子○○說事情還沒有辦
      好不准離開。... 編號37照片，係對方以乙炔切工地大門
      。編號41、43、44、45、46的照片是子○○帶來的人合力
      將工地的大門推開。... （審判長問：子○○說你們不准
      動、不准打電話、不准離開，何以你們就聽話？）突然被
      十幾個人圍住當然會怕，且子○○向我們說不要動就沒事
      等語（本院96年1 月10日審判筆錄第3 頁以下）。
    (2)證人丙○○於本院證稱：午後和同事聚集在胡適國小旁邊
      圍牆旁，當時我在看書，子○○從角落出來，大約有十來
      個人把我們圍起來，他叫我們不准動、不准打手機，諸如
      此類的話，不准我們離開，不准活動，說他要辦事情，我
      們經理庚○○想離開，上車後，就有一台廂型車過去和他
      併排不讓他離開，當時他們注意力都集中在那邊，我想趁
      機離開，... 我聽到子○○說「他也是、他也是，跟緊一
      點，看他要去那裡」，我上車後，就有一個人站在我車前
      ，不讓我開車，我下車問他為什麼不能走，對方說「你不
      走，就沒有事」，... 對方叫我轉身、趴下，我就轉身趴
      在引擎蓋上，他叫我回去最初被圍的地方，我就照著做，
      對方有一個人很壯很高看起來很有威脅性，站在子○○旁
      邊。... 93年度偵字第6360號偵查卷(二)（下稱偵查卷第4
      卷）第115 頁編號29、30是被要求趴在車上的照片。...
      （審判長問：何以對方表示不准動、不准離開、不准打電
      話，你們就照做，而且你們有七個人？）我們不希望造成
      糾紛且我們也會害怕。（審判長問：何以對方要你趴在車
      蓋前你就趴著，要你轉身就轉身？）因為除了那個人以外
      ，對面還有人，當時我心理很怕，因為對方看起來很像流
      氓。... 編號37照片的門是以氧氣炔打開等語甚詳（本院
      96年1 月10審判筆錄第12頁以下）。至偵查卷第4 卷第
      205 頁丙○○偵訊筆錄所載「因為當時很害怕，後來我坐
      在圍籬上看書」等詞，業據證人丙○○於本院證稱：案發
      當天先與同事聚集在胡適國小圍牆旁，原來在看書，後來
      始遭10餘人圍住等情明確（本院同日審判筆錄第12頁）。
      是該偵查筆錄記載順序錯置，不足影響證人丙○○於本院
      所為證詞之證明力。
    (3)證人壬○○到庭證稱：當天我在現場與同事在樹下休息，
      突然子○○帶一堆人從舊庄路旁邊壹條路出現把我們圍住
      。... 我與庚○○、丁○○都在那邊。... 子○○叫我們
      不要動就沒事了。... 我跟丁○○上庚○○的車後，有一
      台車過來阻擋庚○○的車，庚○○與圍住我們的人協調，
      協調後我們就走了。子○○帶一群人把我們圍住，有說不
      能錄影、不能照相、不能離開。（檢察官問：何以子○○
      要你們不准打手機，你就不打手機？）因為被圍住，會怕
      ，且對方人數比我們多等語甚詳（本院96年1月10日審判
      筆錄第16頁以下）。至證人壬○○雖證稱：上車前未受到
      暴力阻擋等語；然其與庚○○等人上車後，即遭不詳男子
      駕車逼近，以此非法方法阻擋去路，致未能順利離開現場
      等情，亦據其陳證明確；顯見壬○○、庚○○遭包圍後，
      欲上車逃離時，仍有遭汽車阻擋，致行動自由遭剝奪之事
      。
    (4)證人庚○○於本院證稱：當天我們一群人在胡適國小旁人
      行道上談話中，子○○就帶人上前把我們圍住，喝令我們
      當場不准打電話、錄音、離開，... 他們一群人把我們圍
      在中間。... 子○○說明來意，叫我們在該處不要動，等
      他把事情辦完，我記得我說，你們辦你的事，我們要離開
      ，但是他說他事情還沒辦完，不能離開，我們還是不敢動
      。... 我有想要到車上去，他們就有人開車擋住我們。
      ... 包圍我們的人比較散開後，我及另2位同事就上車欲
      駛離，但即遭黑色小型車擋住去路，無法離開，一直到黑
      車讓開後，我才離開。... 對方發現我要逃開時，有人說
      快呀！快呀！就指揮其他的車子把我的車子擋住，... 我
      要求黑車離開後，對方沒有馬上離開，... 當時很害怕，
      ... 當時我們想要往左或往右移動，他們就會跟著我們移
      動。... 對方圍住離我約一個手臂摸得到的距離。... （
      檢察官問：為何不衝出包圍？）因為他有喝令我們不准動
      ，沒有遇過這種情形，不知如何衝包圍。... 應該是十多
      人包圍我們。... 都是站著，沒有機會打電話。... 有一
      個同事試圖要離開，我有聽到他們說「跟緊一點」，有人
      阻止他離開。... 　　子○○帶人包圍時，有聽到子○○
      說誰離開，誰就有事等語（本院96年1月24日審判筆錄第2
      頁以下）。
    (5)證人丁○○於偵查中證稱：93年5 月2 日下午3 時多許公
      司派我、辛○○、庚○○、宋青宜、丙○○、壬○○及高
      振翔等人去工地巡查，詹德銘跟一大群人出現在我們面前
      ，說「你們都在」（台語），並指揮其他人把我們圍起來
      ，對我們說「不准攝影、不准報警、不准錄影、不准打手
      機，只要乖乖待在這裡就沒事」（台語），當時我們蠻害
      怕。... 後來庚○○跟子○○說目的達到了，我們可以走
      嗎？子○○回了一句「你們要去哪裡，等我把事情做完再
      說」，... 後來庚○○要我與壬○○上他車，... 這時各
      有一名不明人士站在我們車子的左右二邊，站在庚○○窗
      口外的那位指揮一台黑色車子檔在駕駛座旁邊路上，人站
      在車前，我們就開不出去，庚○○把車窗搖下，跟該不詳
      人說我們要離開，對方說站在那邊是他的自由，一直僵持
      了5 分鐘，... 這段時間，我看到辛○○與子○○溝通，
      後來不知為什麼子○○就指揮那些人讓我們走了等語（偵
      查卷第4 卷第206 、207 頁）
    (6)證人高振翔於偵查中證稱：93年5 月2 日下午我和辛○○
      、庚○○、丙○○、丁○○、壬○○、宋青宜等同事在聊
      天，忽然子○○率領10多人將我們圍住，並說「不准離開
      、不准報警、不准打電話、不准照相、不離開就沒事，離
      開就有事」，當時很害怕，看到辛○○、庚○○和子○○
      理論... 這中間有十幾分鐘。... 後來郭經理說大家走，
      我就和宋青宜上車，沒多久，有一台黑色轎車擋在我前面
      ，我沒有辦法開走，... 一直到該黑色車離開，我才開走
      等語（偵查卷第4 卷第266頁）。
    (7)證人宋青宜於偵查中證稱：93年5 月3 日下午3 時許，我
      與辛○○、庚○○、丙○○、丁○○、高振翔、壬○○等
      人在工地附近，亞青公司的子○○帶著10幾位不明人士把
      我們圍住，說不准拍照、不准打電話、不准攝影，不離開
      就沒事，... 庚○○跟他們說「讓我們離開」，子○○回
      稱「你要去哪裡，把事情處理好再走」，我就上高振翔車
      子，但前面有一台黑車擋住我們去路等語（偵查卷第4 卷
      第269 頁）。
    (8)93年5 月2 日案發經過現場相片影本（93年度偵字第6330
      號偵查卷(二)，下稱偵查卷第4 卷，第106 至123 頁；彩色
      列印相片附於94年度偵續字第161 號汪昌國案件卷宗第91
      至108 頁）附卷可證。其中編號26至31（偵查卷第4卷 第
      114 至116 頁）顯示丙○○欲離開現場時，遭不詳男子阻
      擋，且令其趴在汽車引擎蓋上。另編號37至52顯示工人以
      乙炔破壞、推開大門等情形。核與前述證人所陳各節相符
      。
    (9)至證人庚○○等人所述工地鐵門遭乙炔切開之時間（遭包
      圍後即開始破壞工地鐵門），雖與本院勘驗筆錄（本院卷
      第111、112頁）所載志勤公司人員逃離、再度折返現場錄
      影後始切開鐵門等情，未盡相符。然按證人之證詞，乃證
      人依其親身見聞之記憶，透過一己陳述所為之表達內容；
      是證詞內容因時間經過、記憶或表達方式之差異，本具不
      精確性。查上開證人所述：遭子○○率領10餘名成年男子
      包圍，因受威嚇而未能依自由意志離開現場，致行動自由
      遭剝奪，嗣後子○○方派員切開鐵門等基本事實，均大致
      相符，並無矛盾而不可信之情事。本院自無從單以前述證
      人所述工地大門遭切割之時間（非妨害自由之構成要件事
      實）與勘驗筆錄有間，即謂證人所述有關被包圍限制行動
      自由各節完全不可採。
  (二)事實欄二所示93年5月13日被告子○○妨害自由、被告子○○、乙○○、戊○○強制部分：
    (1)證人己○○於本院證稱：93年5 月13日與亞青公司談付款
      條件，還未談妥，晚上8時許左右至工地，... 因為對方
      怪手要進入工地，我要擋住怪手，不讓怪手進入。... 現
      場我有看到子○○與穿白T恤衣服的人談話，... （汪昌
      國另案94偵度續字第161號偵查卷第116頁至以下）編號
      31、32是乙○○、戊○○一直推我，我就一直往後頂，他
      們往前推，... 編號24乙○○在我後面推我，他頂在我後
      面，手臂張開，用身體貼在我後面。編號25是乙○○用手
      推我。編號27子○○參與，他推我的背後，沒有打我。編
      號28乙○○的手在推我背。編號30、31、32乙○○用身體
      一直把我往前頂，手張開。編號31、32戊○○用手推我。
      編號33乙○○的手繞著我背後，要把我往前拉，此時不明
      人士穿白衣人出現。編號36乙○○的手在我背後，與穿白
      衣服的人扣住我脖子，要把我往前拖。編號37乙○○與不
      明人士，要把我往前推，我的屁股往後頂等語（本院96年
      1月24日審判筆錄第10頁以下）。
    (2)證人甲○○證稱：93年5 月13日晚上8 點多時，工地外又
      很多不明人士，可能要佔領工地，工地內有我們的貨櫃屋
      ，所以我蹲在挖土機前方。依94年度偵續字第161號偵查
      卷第5卷第122、123頁編號41至45號相片所示，是子○○
      、戊○○拉我起來，叫我出去，... 他們二人把我拉起來
      拖離，不准我停留在該處，要我離開現場。... 我感覺是
      有人用手撐住我的腋下，將我架出去。... 是子○○、戊○○是用手撐住我腋下，將我架出去等語（本院96年1月
      24 日審判筆錄第21頁以下）。
    (3)證人癸○○於偵查中證稱：93年5 月13日晚上7 時起在工
      地內值班，有5 、6 個穿著很體面之人在工地附近好像商
      量什麼事，約8點到8點半之間，有5、6人穿著像混混的人
      衝進工地，將我與另一保全員帶到工地外面的巷子，剛開
      始5 、6 人看管我們，後來又加了2 、3 人，到9點多才
      放我們離開... 約被圍住30到40分鐘等語（偵查卷第4卷
      第325頁）。
    (4)證人高振翔於偵查中證稱：我看到己○○被推擠（偵查卷
      第4 卷第267 頁）；證人宋青宜於偵查中證稱：93年5 月
      13日看到4 、5 個不明人士翻牆進來，把保全架出去，..
      . 老闆（己○○）有被架出去，... 我們老闆娘（甲○○）被子○○拉出去等語（偵查卷第4 卷第270 頁）。
    (5)93年5 月13日錄影畫面翻拍相片（偵查卷第4 卷第124 至
      143 頁影本；彩色相片附於另案汪昌國94年度偵續字第
      161 號偵查卷第109 至129 頁）、及本院播放錄影光碟之
      95年4 月6 日刑事勘驗筆錄（本院卷第112 至113） 附卷
      可稽；核與前開證人所述各節相符。
    (6)被告子○○雖辯以：志勤公司承攬亞青公司定作上述工程
      ，經定作人依法終止（解除）承攬契約後，承攬人即應立
      即退出承攬之工地，並無主張同時履行抗辯之權，是被告
      等受定作人亞青公司之指示，前往取回工地直接占有，主
      觀上認係合法行使權利行為，符合民法規範，與社會共同
      生活秩序之要求不相對立衝突，不具不法意識，因而不具
      備違法性云云。然按強制罪所保護的法益是意思實現或意
      思決定之自由，屬於開放性構成要件的犯罪類型（或有稱
      概括性之構成要件），構成要件該當後，不產生當然『推
      定』違法性之效果，仍須再正面地審查違法性是否具備，
      方能論以加害人強制罪罪責。對於審查標準，學者通說主
      張參考德國刑法第二百四十條第二項規定：『當強暴之行
      使或惡害之威脅對於其所企求之目的應視為可非難時，該
      行為違法。』，以手段目的關係為標準審查加害人之行為
      是否為社會倫理之價值判斷上可責難者（詳見林山田著刑
      法各罪論（上），增訂二版，二００二年十二月，頁一七
      三至一七五）。又民法第151 條明定：「為保護自己權利
      ，對於他人之自由或財產施以拘束、押收或毀損者，不負
      損害賠償之責；但以不及受法院或其他有關機關援助，並
      非於其時為之，則請求權不得實行或其實行顯有困難者為
      限」。是主張民事權利之人僅於不及受法院有其他有關機
      關援助，且非即時為之即不得實行或實行顯又困難者，始
      例外許其依自己權力實行該民事上權利。查被告子○○之
      選任辯護人雖具狀就志勤公司無權拒絕交還工地之民事主
      張多所論述；然亞青公司欲行使民事上權利應循正當法律
      程序進行，且於事實欄所示之時並無必須即時為之，否則
      不得實行或實行顯有困難之情事，自難主張係合法之自助
      行為。況被告三人僅因主觀上認定志勤公司無權直接占有
      工地，即遽施不法腕力，以扣住己○○脖子，強行推、拉
      阻止進入工地、使之離開現場，另以架住甲○○雙臂強行
      拉出工地之方式，妨害己○○、甲○○行使身體自由行動
      權利，以即時達成其直接占有工地之目的，顯置正當法律
      程序於不顧，已違社會共同生活秩序，而非符合社會相當
      性之必要行為。本院依被告等手段強度與目的之關係權衡
      結果，認被告三人所為已侵害己○○、甲○○意思決定、
      意思實現之自由，難認手段與目的間具社會相當性。是就
      社會倫理性判斷，應認其行為具可責難性。所辯：其等受
      亞青公司指示之行使權利行為，不具違法性云云，無從解
      免其責。
  (三)綜上所述，被告三人所辯均無足採。本件事證明確，被告三
    人犯行均堪認定。
三、查刑法於94年1 月7 日修正通過，於94年2 月2 日公布，並
    於95年7 月1 日施行。按行為後法律有變更者，適用行為時
    之法律，但行為後之法律有利於行為人者，適用最有利於行
    為人之法律，修正後之刑法第2 條第1 項定有明文。茲就本
    案適用法條相關部分比較新舊法如下：
    (1)刑法分則編各罪所定罰金之貨幣單位原為銀元，且依修正
      前刑法第33條第5 款規定，罰金刑為1 銀元以上，而有關
      罰金倍數之調整及銀元與新台幣之折算標準，則定有「罰
      金罰鍰提高標準條例」及「現行法規所定貨幣單位折算新
      台幣條例」，除罰金以1 銀元折算3 元新台幣外，並將72
      年6 月26日以前修正之刑法部分條文罰金數額提高10倍，
      其後修正者則不再提高倍數，修正後刑法第33 條 第5 款
      則將罰金刑提高為新台幣1 千元以上，並以百元計算之，
      且因刑法第33條第5 款所定罰金貨幣單位既已改為新台幣
      ，刑法分則編各罪所定罰金之貨幣單位亦應配合修正為新
      台幣，且考量刑法修正施行後，不再適用「現行法規所定
      貨幣單位折算新台幣條例」，為使刑法分則編各罪所定罰
      金之最高數額與刑法修正前趨於一致，爰增訂刑法施行法
      第1 條之1 規定，將刑法分則編各罪所定罰金之貨幣單位
      均改為新台幣，並將72年6 月26日以前修正之刑法部分條
      文罰金數額提高為30倍，其後修正者則提高為3 倍，是以
      刑法分則編各罪所定罰金刑之最高數額，於上開規定修正
      後仍屬一致，並無不同，但其罰金刑之最低數額，則比修
      正前提高，自以修正前之規定對被告較為有利。
    (2)修正前刑法第56條規定：「連續數行為而犯同一之罪名者
      ，以一罪論，但得加重其刑至二分之一」；修正後刑法已
      刪除連續犯之規定。此刪除雖非犯罪構成要件之變更，但
      顯已影響行為人刑罰之法律效果，自屬法律有變更。本件
      被告子○○先後二次妨害自由犯行，如適用修正後之刑法
      ，將以數罪論處併罰。是比較新、舊法結果，適用修正前
      刑法連續犯之規定，較有利於被告子○○。
    (3)被告等行為時之刑法第41條第1 項前段規定：「犯最重本
      刑為5 年以下有期徒刑以下之刑之罪，而受6 個月以下有
      期徒刑或拘役之宣告，因身體、教育、職業、家庭之關係
      或其他正當事由，執行顯有困難者，得以1 元以上3 元以
      下折算1 日，易科罰金」。又修正前罰金罰鍰提高標準條
      例第2 條（於95年7 月1 日修正刪除）規定，就其原定數
      額提高為100 倍折算1 日，則本件被告行為時之易科罰金
      折算標準，最高得以銀元300 元折算1 日，經折算為新臺
      幣，最高得以新臺幣900 元折算為1 日。惟95年7 月1 日
      施行之刑法第41條第1 項前段則規定：「犯最重本刑為5
      年以下有期徒刑以下之刑之罪，而受6 個月以下有期徒刑
      或拘役之宣告者，得以新臺幣1000元、2000元或3000元折
      算1 日，易科罰金」。比較修正前後之易科罰金折算標準
      ，以修正前之規定，較有利於被告。
    (4)修正前刑法第51條規定：「數罪併罰，分別宣告其罪之刑
      ，依左列各款定其應執行者：」，其中第5 款規定：「宣
      告多數有期徒刑者，於各刑中之最長期以上，各刑合併之
      刑期以下，定其刑期。但不得逾20年。」修正後刑法第51
      條第5 款規定：「宣告多數有期徒刑者，於各刑中之最長
      期以上，各刑合併之刑期以下，定其刑期。但不得逾30年
      。」比較結果，以修正前之規定較有利於被告。
    (5)修正前刑法第41條第2 項規定：「併合處罰之數罪，均有
      前項情形，其應執行之刑逾6 月者，亦同（得易科罰金）
      」。然修正施行後刑法第41條第2 項則規定：「前項規定
      於數罪併罰，其應執行之刑未逾六月者，亦適用之」。是
      刑法施行法第3 條之1 第3 項就數罪併罰應執行之刑逾6
      月之情形，明定：於94年1 月7 日刑法修正施行前犯併合
      處罰數罪中之一罪，且該數罪均符合第41條第1 項得易科
      罰金之規定者，適用90年1 月4 日修正之刑法第41條第2
      項規定。是本案應逕依前述刑法施行法第3 條之1 第3 項
      規定就被告子○○所定應執行刑諭知易科罰金折算標準。
四、核被告子○○所為，係犯刑法第302 條第1 項妨害自由罪、
    同法第304 條第1 項強制罪；被告乙○○、戊○○所為均係
    犯同法第304 條第1 項強制罪。被告子○○就事實欄一、二
    之犯行與不詳成年男子數人間，被告子○○、乙○○、戊○○與著白T 恤之不詳男子間就事實欄二之強制犯行，分別有
    犯意聯絡及行為分擔，均為共同正犯。被告等與著白色T恤
    成年男子共同以強拉、強推己○○之方式，阻止其進入工地
    ，並強架甲○○離開工地，均意在排除其二人阻擋機具，尚
    無剝奪己○○夫婦行動自由之犯意，雖其手段係以強暴方式
    妨害人行使權利，但依現存證據，尚不足認已達剝奪他人行
    度自由之程度，附此說明。被告子○○與不詳男子10餘人以
    包圍、攔阻離去之接續行為同時剝奪辛○○、庚○○、丁○○、高振翔、丙○○、壬○○、宋青宜等七人之行動自由；
    被告子○○、乙○○、戊○○為排除己○○、甲○○夫婦之
    阻擋所為之推、拉、架起二人離開現場之行為，係以接續行
    為同時妨害二人行使權利，均為想像競合犯。被告子○○於
    93年5 月2 日、同年5 月13日先後二次妨害自由犯行之時間
    緊接，所犯構成要件相同，顯係基於概括犯意反覆為之，為
    連續犯，依修正前刑法以一罪論，並加重其刑。被告子○○
    所犯2 罪之犯意各別，行為互殊，應予分論併罰。爰分別審
    酌被告三人不循正當法律程序，為即時主張亞青公司私權即
    以前述手段妨害人行動及意思決定自由，已與社會共同生活
    秩序有違，難認係符合社會相當性之必要行為，犯後雖否認
    犯罪，然業據告訴人具狀陳明不願追究之意（本院卷第168
    頁以下），及其三人之行為動機、手段強度、行為次數、所
    生危害、犯罪主導性高低、情節等一切情狀，分別量處如主
    文之刑，並均依修正前刑法第41條第1 項前段規定諭知易科
    罰金折算標準。被告子○○部份並定其應執行刑，及依修正
    前刑法規定諭知易科罰金折算標準。
五、公訴意旨另以：被告子○○、戊○○共同基於傷害之犯意，
    強行徒手將甲○○拖出工地，致甲○○受有雙臂紅腫瘀青等
    傷害，因認被告子○○、戊○○涉犯刑法第277 條第1 項傷
    害罪嫌。按告訴乃論之罪，告訴人於第一審辯論終結前得撤
    回其告訴，又告訴經撤回者，應諭知不受理之判決，刑事訴
    訟法第238 條第1 項、第303 條第3 款分別定有明文。查告
    訴人甲○○告訴被告子○○、戊○○傷害案件，起訴書認係
    分別犯刑法第277 條第1 項傷害罪，依同法第287 條前段之
    規定，須告訴乃論。茲據告訴人甲○○撤回告訴，有撤回告
    訴狀在卷可按（本院卷第168 至170 頁）。惟公訴人認此部
    分事實與前開起訴論罪之強制罪事實有牽連犯之裁判上一罪
    關係，爰不另為不受理之諭知。
據上論斷，依刑事訴訟法第299 條第1 項前段，刑法第2 條1 項
、第28條、第55條、修正前刑法第56條、第302 條第1 項、第30
4條 第1 項、第41條第1 項、第2 項、第51條第5 款，刑法施行
法第3 條之1 第3 項，罰金罰鍰提高標準條例第1 條前段、刪除
前罰金罰鍰提高標準條例第2 條、現行法規所定貨幣單位折算新
台幣條例第2 條，判決如主文。
本案經檢察官張世和到庭執行職務
中　　華　　民　　國　　96　　年　　3 　　月　　8 　　日
                  刑事第四庭審判長法  官  杜惠錦
                                  法  官  梁哲瑋
                                  法  官  朱瑞娟
以上正本證明與原本無異。
如不服本判決，應於判決送達後10日內，向本院提出上訴狀。
                                  書記官  賴麗容
中　　華　　民　　國　　96　　年　　3 　　月　　9 　　日
附錄本案論罪科刑法條
中華民國刑法第302條（剝奪他人行動自由罪）
私行拘禁或以其他非法方法，剝奪人之行動自由者，處 5 年以下
有期徒刑、拘役或 3 百元以下罰金。
因而致人於死者，處無期徒刑或 7 年以上有期徒刑，致重傷者，
處 3 年以上十年以下有期徒刑。
第 1 項之未遂犯罰之。
中華民國刑法第304條（強制罪）
以強暴、脅迫使人行無義務之事或妨害人行使權利者，處 3 年以
下有期徒刑、拘役或 3 百元以下罰金。
前項之未遂犯罰之。
